【裁判字號】    99,審訴,576
【裁判日期】    990831
【裁判案由】    違反毒品危害防制條例
【裁判全文】
臺灣新竹地方法院刑事判決             99年度審訴字第576號
公  訴  人  臺灣新竹地方法院檢察署檢察官
被      告  甲○○
上列被告因違反毒品危害防制條例案件，經檢察官提起公訴（99
年度毒偵字第1314號）後，經被告於本院準備程序中，就被訴事
實為有罪之陳述，經告知被告簡式審判程序之旨，並聽取檢察官
、被告之意見後，經本院合議庭裁定由受命法官進行簡式審判程
序，本院判決如下：
    主  文
甲○○施用第一級毒品，累犯，處有期徒刑柒月。
    犯罪事實
一、甲○○前於民國90年間，因施用第二級毒品案件，經本院於
    90年11月13日以90年度毒聲字第1665號裁定送觀察、勒戒後
    ，認無繼續施用毒品之傾向，於91年1 月28日執行完畢釋放
    出所，經臺灣新竹地方法院檢察署檢察官於同日以90年度毒
    偵字第1688號為不起訴處分確定。又於92年間，因施用第一
    、二級毒品案件，經本院於92年1 月27日以92年度毒聲字第
    67號裁定送觀察、勒戒後，認無繼續施用毒品之傾向，於92
    年5 月12日執行完畢釋放出所，經臺灣新竹地方法院檢察署
    檢察官於92年5 月10日以92年度毒偵緝字第36號為不起訴處
    分確定。另於91年間，因偽造貨幣案件，經本院於92年6 月
    27日以92年度訴字第64號判決判處有期徒刑3 年後，迭經臺
    灣高等法院於92年11月6 日以92年度上訴字第2687號、最高
    法院於93年2月12日以93年度臺上字第636號等判決均判處上
    訴駁回而確定，嗣於95年4 月13日縮刑假釋出監，所餘刑期
    交付保護管束，並於96年3 月29日縮刑期滿，保護管束未經
    撤銷以已執行完畢論。再於98年間，因詐欺案件，經本院於
    98年6月5日以98年度審竹簡字第273號判決判處有期徒刑4月
    確定，甫於98年9月8日易科罰金執行完畢。
二、詎甲○○仍不知悔改，復基於施用第一級毒品海洛因之犯意
    ，於99年6 月8 日晚間9 、10時許，在新竹縣市不詳地點，
    以將第一級毒品海洛因摻於香菸內點燃後吸取煙霧之方式，
    非法施用第一級毒品海洛因1 次。嗣甲○○因另案遭通緝，
    為警於99年6 月9 日晚間11時在新竹市○○路241 號8 樓之
    8 查獲；並經其同意採集尿液送驗後，結果呈毒品嗎啡陽性
    反應，始查悉上情。
三、案經新竹市警察局第一分局報告臺灣新竹地方法院檢察署檢
    察官偵查起訴。
    理    由
一、程序部分：
    按除被告所犯為死刑、無期徒刑、最輕本刑為3 年以上有期
    徒刑之罪或高等法院管轄第一審案件者外，於前條第1 項程
    序進行中，被告先就被訴事實為有罪之陳述時，審判長得告
    知被告簡式審判程序之旨，並聽取當事人、代理人、辯護人
    及輔佐人之意見後，裁定進行簡式審判程序，刑事訴訟法第
    273條之1第1 項定有明文。本件被告甲○○所犯係死刑、無
    期徒刑、最輕本刑為3 年以上有期徒刑以外之罪，其於準備
    程序中就被訴事實為有罪之陳述，經告知簡式審判程序之旨
    ，並聽取公訴人及被告甲○○之意見後，本院合議庭認為適
    宜裁定由受命法官獨任進行簡式審判程序，合先敘明。
二、認定被告甲○○犯行所憑之各項證據：
（一）被告甲○○於警詢中之供述及於本院準備程序、簡式審判
      程序時之自白（見偵查卷第4、5頁，本院卷第18、23頁）
      ：被告甲○○坦承其於99年6月8日晚間9 、10時許，在新
      竹縣市不詳地點，以將第一級毒品海洛因摻於香菸內點燃
      後吸取煙霧之方式施用第一級毒品海洛因1次之犯行。
（二）新竹市警察局毒品犯罪嫌疑人尿液採驗作業管制紀錄暨臺
      灣尖端先進生技醫藥股份有限公司濫用藥物檢驗報告（序
      號：竹一-17號）各1份（見偵查卷第11、12頁）：被告甲
      ○○於99年6月9日晚間11時50分許在新竹市警察局第一分
      局內所採集之尿液（檢體編號：A- 142號），經送臺灣尖
      端先進生技醫藥股份有限公司以氣相層析質譜儀分析法檢
      驗後，確呈鴉片類陽性反應，其中嗎啡濃度為588ng/ml，
      逾閾值濃度（為300ng/ml）1倍有餘（另可待因濃度為149
      ng/ml）；佐證被告甲○○於99年6月8日晚間9、10時許，
      應有施用第一級毒品海洛因1 次之犯行，核與被告甲○○
      所為之自白相符。
（三）按：
  １、毒品危害防制條例於92年7月9日修正公布，自93年1月9日
      施行，刪除2犯及3犯之規定，一改修法前繁雜之處遇程序
      ，並認施用毒品者係屬病患性犯人，以觀察、勒戒戒除其
      身癮，並以強制戒治去除其心癮。其中第20條、第23條將
      施用毒品之刑事處遇程序，區分為「初犯」、「五年內再
      犯」及「五年後再犯」。依其立法理由之說明：「初犯」
      ，經觀察、勒戒或強制戒治後，應為不起訴處分或不付審
      理之裁定；經觀察、勒戒或強制戒治執行完畢釋放後，「
      五年內再犯」者，因其再犯率甚高，原實施之觀察、勒戒
      及強制戒治既已無法收其實效，爰依法追訴或裁定交付審
      理。至觀察、勒戒或強制戒治執行完畢釋放後，「五年後
      再犯」者，前所實施之觀察、勒戒或強制戒治已足以遮斷
      其施用毒品之毒癮，為期自新及協助其斷除毒癮，仍適用
      「初犯」規定，先經觀察、勒戒或強制戒治之程序。修正
      前條文所定3犯以上之情形，因修正草案僅區分為初犯、5
      年後再犯，自應依修正條文第23條第2 項規定處理。從而
      依該次修正後之規定，僅限於「初犯」及「五年後再犯」
      二種情形，始應先經觀察、勒戒或強制戒治之程序。倘被
      告前於5 年內已再犯，經依法再為保安處分或追訴處罰者
      ，縱其第3次（或第3次以上）再度施用毒品之時間，在初
      犯或前次再犯經觀察、勒戒或強制戒治執行完畢釋放5 年
      以後，已不合於「五年後再犯」之規定，且因前已於「五
      年內再犯」，顯見其再犯率甚高，原實施觀察、勒戒或強
      制戒治，已無法收其實效，即應依該條例第10條處罰。至
      於第3次（或第3次以上）施用毒品之時間，是否宜有期間
      限制？以多久為適宜？則分屬刑事政策、專門醫學之範圍
      ，非審判機關所能決定，有待循立法途徑解決，最高法院
      97年度第5 次刑事庭會議決議、最高法院97年度臺非字第
      484號判決、97年度臺非字第540號判決、98年度臺非字第
      12號判決、98年度臺非字第127號判決可資參照。
  ２、被告甲○○前於90年間，因施用第二級毒品案件，經本院
      於90年11月13日以90年度毒聲字第1665號裁定送觀察、勒
      戒後，認無繼續施用毒品之傾向，於91年1 月28日執行完
      畢釋放出所，經臺灣新竹地方法院檢察署檢察官於同日以
      90年度毒偵字第1688號為不起訴處分確定。又於92年間，
      因施用第一、二級毒品案件，經本院於92年1 月27日以92
      年度毒聲字第67號裁定送觀察、勒戒後，認無繼續施用毒
      品之傾向，於92年5 月12日執行完畢釋放出所等情，有臺
      灣高等法院被告前案紀錄表、刑案資料查註紀錄表及全國
      施用毒品案件紀錄表各1 份在卷可證。是以被告甲○○既
      於前開觀察、勒戒執行完畢釋放後5 年內，已再犯施用毒
      品案件，並經依法再為保安處分，縱其於觀察、勒戒執行
      完畢釋放後之5 年後再犯本件施用第一級毒品犯行，徵諸
      前開最高法院97年度第5 次刑事庭會議決議、最高法院97
      年度臺非字第484號判決、97年度臺非字第540號判決、98
      年度臺非字第12號判決、98年度臺非字第127 號判決意旨
      ，仍應依法予以論罪科刑。
（四）綜上，被告甲○○本件犯行均至堪明確，均應依法予以論
      科。
三、論罪科刑：
（一）論罪：按海洛因屬毒品危害防制條例第2 條第2項第1款所
      定之第一級毒品，不得非法持有、施用。是核被告甲○○
      於99年6月8日晚間9 、10時許，在新竹縣市不詳地點，非
      法施用第一級毒品海洛因1 次之犯行，係犯毒品危害防制
      條例第10條第1 項之施用第一級毒品罪。其持有第一級毒
      品海洛因後，進而施用，其持有之低度行為應為施用之高
      度行為所吸收，不另論以持有第一級毒品罪。
（二）累犯：被告甲○○前於91年間，因偽造貨幣案件，經本院
      於92年6月27日以92年度訴字第64號判決判處有期徒刑3年
      後，迭經臺灣高等法院於92年11月6 日以92年度上訴字第
      2687號、最高法院於93年2月12日以93年度臺上字第636號
      等判決均判處上訴駁回而確定，嗣於95年4 月13日縮刑假
      釋出監，所餘刑期交付保護管束，並於96年3 月29日縮刑
      期滿保護管束未經撤銷以已執行完畢論。再於98年間，因
      詐欺案件，經本院於98年6月5日以98年度審竹簡字第273
      號判決判處有期徒刑4 月確定，甫於98年9月8日易科罰金
      執行完畢等情，有臺灣高等法院被告前案紀錄表、刑案資
      料查註紀錄表各1 份在卷可證。是被告甲○○於刑之執行
      完畢5 年內故意再犯本件有期徒刑以上之罪，為累犯，應
      依刑法第47條第1項規定加重其刑。
（三）量刑：爰審酌被告甲○○除有前開構成累犯事由之刑事紀
      錄外，另有竊盜及違反毒品危害防制條例刑事前科，足徵
      其素行非佳，竟仍不知戒惕，再度違犯本件毒品危害防制
      條例第10條第1 項之罪，無視於毒品對於自身健康之戕害
      及國家對於杜絕毒品犯罪之禁令；其犯罪之動機、目的單
      純；又施用毒品係自戕行為，犯罪手段平和，亦未因此而
      危害他人，所生損害非大；再考之其於犯後坦承犯行，態
      度良好，並參諸施用毒品者均有相當程度之成癮性及心理
      依賴，其犯罪心態與一般刑事犯罪之本質並不相同，應側
      重以適當之醫學治療及心理矯治處遇為宜等一切情狀，量
      處如主文所示之刑，以示懲儆。
據上論斷，應依刑事訴訟法第273條之1第1 項、第299條第1項前
段，毒品危害防制條例第10條第1 項，刑法第11條前段、第47條
第1項，判決如主文。
本案經檢察官洪期榮到庭執行職務。
中    華    民    國    99    年    8    月    31     日
                    刑事第九庭法  官  劉兆菊
以上正本證明與原本無異。
如不服本判決應於收受本判決後10日內向本院提出上訴書狀，上
訴書狀應敘述具體理由。上訴書狀未敘述上訴理由者，應於上訴
期間屆滿後20日內補提理由書狀於本院「切勿逕送上級法院」。
中    華    民    國    99    年    8     月    31    日
                              書記官  林兆嘉
附錄本案論罪科刑法條：
毒品危害防制條例第10條
施用第一級毒品者，處6月以上5年以下有期徒刑。
施用第二級毒品者，處3年以下有期徒刑。

司法院資訊處製作；財團法人民間司法改革基金會備份。
